【裁判字號】    98,上訴,1400
【裁判日期】    980731
【裁判案由】    毒品危害防制條例
【裁判全文】
臺灣高等法院刑事判決                98年度上訴字第1400號
上  訴  人  臺灣板橋地方法院檢察署檢察官
被      告  甲○○
指定辯護人  本院公設辯護人乙○○
上列上訴人因被告毒品危害防制條例案件，不服臺灣板橋地方法
院97年度訴緝字第194號，中華民國98年2月6日第一審判決（起
訴案號：臺灣板橋地方法院檢察署95年度偵字第25691號），提
起上訴，本院判決如下：
    主  文
上訴駁回。
    理  由
一、公訴意旨略以：被告甲○○前因違反毒品危害防制條例案件
    ，經原審法院以90年度易字第2828號判處有期徒刑5月確定
    ，於民國（下同）92年1月13日縮短刑期假釋出監，並於92
    年10月5日期滿執行完畢。竟不知悔改，其明知姓名年籍不
    詳綽號「卓仔」之男子欲購入第二級毒品安非他命後賣予他
    人，竟仍基於幫助販賣第二級毒品安非他命之犯意，於95年
    10月25日15時47分許，以其持用之手機門號0000000000號與
    「卓仔」持用之手機門號0000000000號相互聯絡，受「卓仔
    」之託為其代購不等量之第二級毒品安非他命供其販售他人
    ，被告甲○○遂至臺北縣板橋市○○○街附近向姓名年籍不
    詳綽號「小承」之男子以新臺幣（下同）約10,000元之價格
    為「卓仔」代購安非他命1包（淨重約8公克），並於同日21
    時30分許在其位於臺北縣板橋市○○路○段169巷14號5樓之
    居所將上揭安非他命交予「卓仔」，「卓仔」於取得上揭安
    非他命後隨即將之轉售他人。嗣於95年11月2日11時15分許
    ，為警循線於其上址居所內查獲，並扣得安非他命3包（淨
    重2.64公克）、吸食器2組、塑膠盒1個、玻璃球6個、分裝
    棒3支、磅秤2台、手機1支（含SIM卡2張）、易付卡1張、帳
    冊1本、煙斗1個、橡皮筋3條、殘渣袋2包、夾鍊袋1包、玻
    璃管3支（被告甲○○另犯施用第二級毒品罪部分，業經原
    審法院判處有期徒刑6月確定），以及改造槍枝1支、鋼珠1
    瓶及氣瓶1罐等物（另涉犯槍砲彈藥刀械管制條例罪嫌部分
    ，業經臺灣板橋地方法院檢察署檢察官不起訴處分）。因認
    被告涉犯刑法第30條第1項及毒品危害防制條例第4條第2項
    幫助販賣第二級毒品之罪嫌。
二、按犯罪事實應依證據認定之，無證據不得認定其犯罪事實；
    又不能證明被告犯罪者，應諭知無罪之判決，刑事訴訟法第
    154條第2項、第301條第1項分別定有明文。次按事實之認定
    ，應憑證據，如未能發現相當證據，或證據不足以證明，自
    不能以推測或擬制之方法，為裁判基礎；且認定不利於被告
    之事實須依積極證據，苟積極證據不足為不利於被告事實之
    認定時，即應為有利於被告之認定；另認定犯罪事實所憑之
    證據，雖不以直接證據為限，間接證據亦包括在內，然無論
    直接證據或間接證據，其為訴訟上之證明，須於通常一般之
    人均不致有所懷疑，而得確信其為真實之程度者，始得據之
    為有罪之認定，倘其證明尚未達到此一程度，而有合理之懷
    疑存在，無從使事實審法院得有罪之確信時，即應由法院為
    諭知被告無罪之判決，最高法院40年臺上字第86號、30年上
    字第816號、76年臺上字第4986號判例意旨可資參照。
三、證據能力：後引證據，檢察官、被告及辯護人均不爭執其證
    據能力（本院卷第33頁背面），且觀其製作取得情形，亦無
    違法或不當情況，依形事訴訟法第159條之5均有證據能力。
四、公訴人認被告甲○○涉犯上開幫助販賣第二級毒品之犯行，
    無非係以被告於警詢與偵訊時之供述，通聯譯文、手機門號
    0000000000、0000000000號之通聯紀錄，以及扣案之安非他
    命3包（淨重2.64公克）、吸食器2組、塑膠盒1個、玻璃球6
    個、分裝棒3支、磅秤2台、手機1支（含SIM卡2張）、易付
    卡1張、帳冊1本、煙斗1個、橡皮筋3條、殘渣袋2包、夾鍊
    袋1包、玻璃管3支，毒品初步鑑驗報告單、查獲照片22幀等
    為據。訊據被告固不諱言：於95年10月25日下午3時47分許
    ，以0000000000號行動電話與綽號「卓仔」所持用之000000
    0000號聯絡，及同意向綽號「小承」詢問第二級毒品安非他
    命等情；惟堅決否認有何幫助販賣第二級毒品之犯行，辯稱
    ：僅係代綽號「卓仔」詢問購買第二級毒品安非他命，而綽
    號「卓仔」購買安非他命係供自己施用，並非販賣；當日伊
    亦未購得安非他命等語。經查：
（一）按被告或共犯之自白，不得作為有罪判決之唯一證據，仍
      應調查其他必要之證據，以察其是否與事實相符，刑事訴
      訟法第156條第2項定有明文。被告於警詢稱：通訊監察譯
      文10月25日15時43分由0000000000打入0000000000，A ：
      毛頭，糖果一兩多少？B：一兩八。A：阿，對半就對了喔
      ？B：對。這段談話，應該是他打來問我糖果（安非他命
      ）的行情多少。通訊監譯文10月25日15時47分A：喂，毛
      頭，硬的那邊現在有沒有一兩？B：沒有。A：哪時候有？
      B：晚一點。A：約個時間好不好？B：有確定嗎？A：確定
      。B：再打給你。這段談話：他是問我糖果的行情，問我
      可不可以幫他找的到，要我幫他問看看。通訊監察譯文10
      月25日17時33分：A問：他硬的可不可以快一點不要等到
      九點半，B說你有沒有看到錢，A說有看到八萬二我賺2,00
      0，B說好。這段談話，是跟我講電話這個人有差我錢，他
      一直很積極要找人家拿東西，我就問他說錢什麼時候要還
      我，他就說他盡量多做一點生意然後錢能儘快還給我，我
      說能幫他介紹就幫他介紹，我不過手毒品，就直接由對方
      接洽等語（偵卷第8頁、第9頁）；於偵訊則改稱：我只有
      幫他買毒品並未賺他的錢，0000000000應該是誤載，該通
      電話應該也是0000000000的使用者「卓仔」打給我的，他
      95年10月25號當天先打電話給我問我可不可以幫他買一兩
      （35公克）的安非他命，我想說一起買比較便宜，就幫他
      向小承調貨，我是在當天晚上去板橋市○○○街找小承拿
      貨，然後我是以四萬元向小承拿了半兩的安非他命，其中
      有一萬多元的貨（八公克）是幫卓仔買的，其餘是我自己
      要用的，後來卓仔於當天晚上九點半來我板橋市○○路的
      住所拿貨，他給我一萬多元拿走他買的部分，我並未賺他
      的錢等語（偵卷第303頁及第304頁）。於本院則稱：他請
      我調貨，我沒有拿到安非他命等語（本院卷第33頁），有
      關被告是否幫綽號「卓仔」購買安非他命，或只告知藥頭
      聯繫方法？前後不一，且無證據可佐，尚難遽信。
（二）證人即上開綽號「卓仔」之丙○○於原審證稱：在95年10
      月25日下午有用0000000000號行動電話打電話給被告，請
      被告去調，可是沒有調到。安非他命我自己有施用。有關
      通訊監察譯文，糖果是指硬的就是安非他命，我請被告幫
      我拿，被告與我一人一半。我請被告幫我調，被告起先都
      調不到，等比較晚的時候再請被告調看看，可是也是沒有
      調到，我叫被告：毛頭等語（原審卷第111-116頁），與
      被告所稱：當日並未購得安非他命，並未交付安非他命予
      卓仔等語相符，且查無其他證據足資證明被告確於95年10
      月25日交付安非他命予丙○○等情，則其二人所述，非不
      可採信。
（三）至公訴人所提出手機門號0000000000、0000000000號之通
      聯紀錄，以及查獲被告時並扣得安非他命3包（淨重2.64
      公克）、吸食器2組、塑膠盒1個、玻璃球6個、分裝棒3支
      、磅秤2台、手機1支（含SIM卡2張）、易付卡1張、帳冊1
      本、煙斗1個、橡皮筋3條、殘渣袋2包、夾鍊袋1包、玻璃
      管3支等物乙節；有關被告通聯紀錄，固能證明被告與
      丙○○確有於95年10月25日以行動電話聯絡之行為，然尚
      難以之推論被告為丙○○向他人購買安非他命，係丙○○
      要販賣他人牟利之用，及被告於當日確有交付安非他命予
      丙○○等情。扣案安非他命3包（淨重2.64公克）、吸
      食器2組、塑膠盒1個、玻璃球6個、分裝棒3支、磅秤2台
      、殘渣袋2包、夾鍊袋1包、玻璃管3支等物，此部分固足
      認與施用毒品有關，此觀被告施用第二級毒品罪部分，業
      經原審以96年度簡字第633號刑事判決沒收銷燬或沒收在
      案，此有本院被告前案紀錄表在卷可參，然不能用以證明
      被告有何幫助販賣犯行。
綜上，公訴人所提出之證據，不足為被告有罪之積極證明，此外
，復查無其他積極證據足認被告有何幫助綽號「卓仔」即丙○○
販賣第二級毒品之犯行，既不能證明被告犯罪，自應諭知被告無
罪。
五、原審同此認定，判決被告無罪，核無不合。檢察官上訴，未
    提新事證，猶對原事證為爭執，而所指監聽譯文乙節，不能
    遽認被告有何幫助販賣犯行，已如前述，且上訴意旨雖認被
    告或犯幫助吸食罪，然公訴人並未提出證據指訴被告有何幫
    助吸食犯行，因此，本件上訴，難認有理由，應予駁回。
據上論結，應依刑事訴訟法第368條，判決如主文。
本案經檢察官吳國南到庭執行職務。
中    華    民    國    98    年    7     月    31    日
                  刑事第十八庭審判長法  官  吳鴻章
                                    法  官  陳健順
                                    法  官  周政達
以上正本證明與原本無異。
不得上訴。
                                    書記官  廖純瑜
中    華    民    國    98    年    7     月    31    日


司法院資訊處製作；財團法人民間司法改革基金會備份。
